臺灣彰化地方法院刑事判決　　　　　　　100年度訴字第280號
公　訴　人　臺灣彰化地方法院檢察署檢察官　
被　　　告　施蓉臻
選任辯護人　蔡奉典律師
上列被告因強盜案件，經檢察官提起公訴（99年度調偵字第880
號），本院判決如下：
    主  文
施蓉臻意圖為自己不法之所有，以藥劑至使不能抗拒，而取他人
之物，處有期徒刑伍年貳月。
    犯罪事實
一、施蓉臻與施能杰於為舊識，惟2 人已久未聯繫。詎施蓉臻因
    缺錢花用，竟意圖為自己不法之所有，先於民國99年2 月21
    日上午11時40分許，以其持用之門號0000000000號行動電話
    撥打施能杰持用之門號0000000000號行動電話邀約施能杰外
    出，而與施能杰相約於同日中午12時許，在彰化縣福興鄉○
    ○路大興農超市旁停車場碰面，待施能杰依約前往後，施蓉
    臻即坐上施能杰駕駛之車牌號碼PQ－3222號自用小客車，向
    施能杰提議以新臺幣（下同）3 千元之代價從事性交易，施
    能杰不疑有他而予允諾，即依施蓉臻指示，開車前往位在彰
    化縣福興鄉○○村○○街62號之紅樓精品旅館（以下簡稱紅
    樓旅館），而於同日中午12時9 分許進入125 號房休息。在
    房間內，施蓉臻即以施能杰自行攜帶之高粱酒摻入礦泉水向
    施能杰勸酒、聊天，施能杰共計飲用約2 杯半紙杯之摻水高
    粱酒，後施蓉臻又要求施能杰再加付一節休息時間，並暗示
    施能杰進入浴室沐浴，施能杰淋浴前先將衣褲及勞力士手錶
    脫下依次堆疊放置在浴池邊緣，淋浴完又進入浴池泡澡，施
    蓉臻則乘施能杰在浴室內寬衣解帶而未能注意之際，將具有
    安眠、鎮靜效果數量不詳之苯二氮平類藥物（Benzodiazepi
    ne，尚難認定屬列管之第三、四級毒品）摻入施能杰飲用之
    茶杯中，隨後亦進入浴池與施能杰共浴，沐浴完畢後，施蓉
    臻再度向施能杰敬酒，施能杰復將沐浴前飲用剩餘之第3 杯
    摻水高粱酒喝罄，施蓉臻則另將其前開摻有苯二氮平類藥物
    之茶水交予施能杰飲用，致施能杰飲用後，即陷入昏睡而至
    使不能抗拒，施蓉臻見狀，遂強取施能杰所有置於浴室浴缸
    檯面上之勞力士手錶1 只（價值約4 萬元），搜刮施能杰皮
    夾內現金3 千元、上衣、褲子口袋內現金2千 元，及摘下施
    能杰手指上之戒指1 只（價值約20萬元），以此方式強盜施
    能杰財物得手後，施蓉臻於同日下午約3 時51分許，自行步
    行離開紅樓精品旅館，將所得現金花用殆盡，勞力士手錶、
    戒指各1 只則暫放置在彰化縣福興鄉○○村○○路○ 段558
    巷66弄15號之居處。嗣紅樓精品旅館之櫃臺人員，發現施蓉
    臻自行步出房間，隨即派員至125 號房察看，見施能杰仍在
    熟睡中，遂讓施能杰繼續休息，直至同日晚間11時許，施能
    杰經疑似電話鈴之聲響驚醒後，欲自行駕車離開，但仍受前
    開藥物影響，行動不受自主控制，不慎衝撞紅樓精品旅館其
    他房間鐵捲門，乃由紅樓精品旅館經理周文得陪同返家，再
    由施能杰之子施伯任載往彰濱秀傳紀念醫院就醫，經於99年
    2 月22日凌晨2 時40分許採集施能杰尿液送驗結果，發現殘
    有苯二氮平類藥物，旋報警處理，經警於同日晚間6 時15分
    許前往施蓉臻居處，施蓉臻始自行交付其強盜之勞力士手錶
    、戒指各1 只為警查扣而查獲。
二、案經施能杰訴由彰化縣警察局鹿港分局報請臺灣彰化地方法
    院檢察署檢察官偵查起訴。
    理  由
壹、關於證據能力
一、按刑事訴訟法第159 條第1 項規定：「被告以外之人於審判
    外之言詞或書面陳述，除法律有規定者外，不得作為證據」
    ；其立法本旨係以證人於審判外之言詞或書面陳述，屬於傳
    聞證據，此項證據，當事人無從直接對於原供述者加以詰問
    ，以擔保其真實性，法院亦無從直接接觸證人而審酌其證言
    之憑信性，違背直接審理及言詞審理之原則，除具有必要性
    及信用性情況之除外者外，原則上不認其有容許性，自不具
    證據能力；至所謂具有必要性及信用性情況者，例如刑事訴
    訟法第159 條之1 、之2 、之3 、之4 、之5 情形，仍例外
    認其有證據能力，然此係指法院未於審判期日傳喚相關證人
    到庭，案件僅能依靠該等證人於審判外之陳述以為判斷之情
    形，始需就該等審判外供述證據嚴格依照刑事訴訟法第159
    條之1 至之5 所定要件一一檢視各該證人之供述，作為證據
    之資格。倘法院已經依據當事人聲請傳喚證人到庭接受檢辯
    雙方之交互詰問，則法院既已透過直接、言詞審理方式檢驗
    過該證人之前之證詞，當事人之反對詰問權亦已受到保障得
    以完全行使之情況下，該等審判外證據除有其他法定事由（
    例如：非基於國家公權力正當行使所取得或私人非法取得等
    ，而有害公共利益，即以一般證據排除法則為判斷），應認
    該審判外供述已得透過審判程式之詰問檢驗，而取得作為證
    據之資格，亦即其審判外供述與審判中供述相符部分，顯然
    已經構成具備可信之特別情狀，當然有證據資格（實務上之
    作用常為引用該等陳述與審判中陳述相符，強化該證人供述
    之可信度），其不符部分，作為檢視審判中所為供述可信與
    否之彈劾證據，當無不許之理，甚者，其不符部分倘係於司
    法警察、檢察事務官調查中之供述，作為認定被告犯罪與否
    或不構成犯罪與否之證據，亦僅需依照刑事訴訟法第159 條
    之2 規定，斟酌其審判外供述作成外部環境、製作過程、內
    容、功能等情況認為之前供述較為可信，即可取得證據之資
    格，而作為認定事實之證據資格（最高法院94年度臺上字第
    2507號、95年度臺上字第2515號判決意旨可資參照）。查證
    人即被害人施能杰於警詢時之陳述，雖屬被告以外之人於審
    判外之陳述，辯護人復爭執其證據能力，惟證人已於本院審
    理時傳喚到庭，並施以交互詰問，保障被告及其辯護人之對
    質詰問權，且其於警詢時之陳述係出於自由意識下所為，並
    無違法取證之情形，亦為證明犯罪事實存否所必要。從而依
    上揭規定，證人施能杰於警詢中之陳述，自具有證據能力。
二、次按法院或檢察官依刑事訴訟法第208 條規定囑託醫院、學
    校或其他相當之機關、團體為鑑定時，祇須其以言詞或書面
    提出之鑑定報告，符合刑事訴訟法第206 條第1 項、第208
    條所規定之形式要件，即具有證據能力，此即屬於刑事訴訟
    法第159 條第1 項所稱「法律有規定」之特別情形（最高法
    院96年度臺上字第6842號判決意旨參照）。而測謊鑑定，係
    依一般人在說謊時，會產生遲疑、緊張、恐懼、不安等心理
    波動現象，乃以科學方法，由鑑定人利用測謊儀器，將受測
    者之上開情緒波動反應情形加以紀錄，用以判別受測者之供
    述是否真實。故測謊鑑定，形式上若符合測謊基本程式要件
    ，包括：（1 ）經受測人同意配合，並已告知得拒絕受測，
    以減輕受測者不必要之壓力，（2 ）測謊員須經良好之專業
    訓練與相當之經驗，（3 ）測謊儀器品質良好且運作正常，
    （4 ）受測人身心及意識狀態正常，（5 ）測謊環境良好，
    無不當之外力干擾等要件，始賦予證據能力；該測謊結果，
    如就否認犯罪有不實之情緒波動反應，雖不能採為有罪判決
    之唯一證據，但非無證據能力，仍得供裁判之佐證。至其證
    明力如何，事實審法院自得依職權自由判斷之（最高法院88
    年度臺上字第5038號、93年度臺上字第1865號判決要旨參照
    ）。經查：
    （一）本件後述引用之測謊鑑定之鑑定人陳逸明現職內政部
          警政署刑事警察局鑑識科測謊組技士，係中央警察大
          學刑事警察研究所碩士班畢業，經內政部警政署刑事
          警察局七級測謊技術講習班訓練合格，美國喬治亞州
          亞特蘭大國際測謊機構訓練合格、內政部警政署90、
          92 年 度刑事技術人員講習訓練合格，歷任刑事局鑑
          識科測謊組技佐、巡官、技士、警察專科學校測謊專
          題講座、憲兵學校調查軍官班測謊專題講座及刑事警
          察局代訓國防部測謊專精班講座；本件測試環境狀況
          良好，無不當外力干擾，而本案測謊鑑定使用儀器的
          廠牌型號為Lafayette LX-4000 等情，有陳逸明簡歷
          及測謊鑑定資料表在卷可證，足認鑑定人受有良好的
          專業訓練及相當的經驗、測謊儀器品質良好且運作正
          常、測謊環境良好，無不當外力干擾。
    （二）本件施測前，鑑定人陳逸明實施測謊前，業已告知被
          告可拒絕受測，此有測謊儀器測試具結書可稽，是本
          件施測前確有經過被告同意，足認本件測謊鑑定是在
          經被告同意配合，並已告知得拒絕受測，以減輕被告
          不必要之壓力下所為，符合測謊的基本程序要件。
    （三）辯護人雖為被告主張其於接受測謊時表示：測謊前僅
          睡眠3 小時，較平時睡眠8 小時為少，且有頭痛症狀
          ，施測人員未注意被告有身體不適之情形仍予以施測
          ，故認該測謊鑑定書無證據能力等語，惟施測人員當
          日係使用Polygraph 儀器先以熟悉測試法檢測生理反
          應情形及熟悉測試，經客觀評估該測試圖譜，認受測
          人生理反應正常無紊亂，身心狀況符合測謊條件，始
          加以施測等情，有內政部警政署刑事警察局測謊鑑定
          說明書、測謊（Polygraph ）儀器測試具結書、該局
          100 年3 月25日刑鑑字第1000033510號函（見99年度
          調偵字第880 號偵查卷第16、20頁、本院卷第54頁）
          在卷可按，足見被告於99年12月14日接受測謊當日之
          身體狀況並無不宜施測之情形。況本件在通知被告前
          往受測時，檢察官業已告知被告於受測前24小時內應
          睡眠充足等注意事項（見99年度調偵字第880 號偵查
          卷第5 頁），被告在接受測謊前，應已知需保持睡眠
          充足等狀態，且其前往受測當日，縱非因個人意志之
          因素而失眠，臨測前仍得表示拒絕受測，被告既捨此
          不為，然於施測之結果不利於己始執此節質疑測謊鑑
          定，尚不足採。
    （四）綜上所述，本件經送請內政部警政署刑事警察局對被
          告實施測謊鑑定，經該局以區比對法實施測謊結果，
          並無產生對施測問題無法鑑別之情形，且上開測謊鑑
          定書，形式上既符合測謊基本程式要件，所測試之問
          題及其方法（區域比對法）亦具專業可靠性，前揭鑑
          定書所附鑑定結果說明、測謊圖譜、測謊圖譜數據分
          析表並已載明鑑定之經過及其結果，核與法定記載要
          件相符，則前揭測謊鑑定書自屬刑事訴訟法第206 條
          之鑑定報告，依同法第159 條第1 項之除外規定（參
          照該條立法理由），具有證據能力，得為證據。
三、再按被告以外之人於審判外之言詞或書面陳述，除法律有規
    定者外，不得作為證據，刑事訴訟法第159 條第1 項固定有
    明文。惟被告以外之人於審判外之陳述，雖不符第159 條之
    1 至第159 條之4 之規定，而經當事人於審判程序同意作為
    證據，法院審酌該言詞陳述或書面陳述作成時之情況，認為
    適當者，亦得為證據；當事人、代理人或辯護人於法院調查
    證據時，知有第159 條第1 項不得為證據之情形，而未於言
    詞辯論終結前聲明異議者，視為有前項之同意，同法第159
    條之5 定有明文。查本案於本院準備程序時，被告及其辯護
    人就後述所引之供述證據均同意作為證據（除前開測謊鑑定
    報告書外），且迄至本院審理調查證據時亦未爭執上開證據
    之證據能力，本院審酌該等言詞陳述或書面陳述作成時之情
    況，並無非法取得等不適當之情形，且經本院於審判期日依
    法進行證據之調查、辯論，被告於訴訟上之程序權，已受保
    障，依刑事訴訟法第159 條之5 之規定，自有證據能力。
四、末按傳聞法則乃對於被告以外之人於審判外之言詞或書面陳
    述而為之規範。非供述證據之物證，或以科學、機械之方式
    ，對於當時狀況所為忠實且正確之記錄，性質上並非供述證
    據，均應無傳聞法則規定之適用；如該非供述證據非出於違
    法取得，並已依法踐行調查程序，即不能謂無證據能力（最
    高法院97年度臺上字第1401、6153、3854號判決要旨參照）
    。查本案後述所引用之其餘非供述證據例如電話通聯紀錄等
    ，因非屬供述證據，並無人對現實情形之記憶、知覺經常可
    能發生之誤差（如知覺之主觀性及記憶隨時間推移而發生變
    化、遺忘等），故上開非供述證據，並無傳聞法則之適用至
    明，又上開證物與本案具有關聯性，被告及其選任辯護人亦
    未爭執上開非供述證據有何違法取得上開物證之情形，復經
    本院於審理中踐行調查程序，自均有證據能力。
貳、認定被告有罪所憑之證據及理由
一、訊據被告施蓉臻固坦認曾於上開時間約同被害人施能杰見面
    談妥性交易，相偕前往上址紅樓精品旅館125 號房，並與被
    害人一同飲酒，嗣取得被害人所有之勞力士手錶及戒指各1
    只後獨自離開之事實，惟矢口否認有何強盜犯行，辯稱：伊
    與被害人施能杰為舊識，案發前即曾有過性交易，當日伊因
    心情不佳而撥打被害人之行動電話邀約被害人前往紅樓精品
    旅館飲酒，之後伊看見施能杰之手錶及戒指因泡澡脫下放在
    浴池邊緣，伊順手將之拿到房間茶几上，至於為何上揭財物
    會放在伊皮包內帶回家，伊當天酒醉之後即不復記憶，當晚
    伊發現後旋撥打電話欲通知施能杰，但施能杰行動電話未開
    機而打不通，伊並未以下藥方式迷昏施能杰強盜上揭財物云
    云。
二、經查：
    （一）前開事實，業據證人即被害人施能杰於偵查及本院審
          理時證稱：伊與被告約於4 、5 年前在被告任職之小
          吃部認識，但4 、5 間均未再見面。99年2 月21日上
          午11時20分許，被告撥打伊持用之門號0000000000號
          行動電話約一見面吃春酒，起先伊建議去伊工廠或海
          產店，被告均不願意，最後決定先約在福興鄉○○路
          上之大興農超市。伊開車抵達大興農超市後，被告上
          車告訴伊她已經離婚不會害伊，要伊付3 千元即可性
          交易，伊就從皮夾拿出5 千元給被告說旅館費用讓她
          去付，但被告說繳錢窗口在伊這邊，又把5 千元還給
          伊，接著被告指引伊開到紅樓汽車旅館，伊拿出其中
          1 千元支付休息費880 元，伊將找回的錢拿1 百元連
          同4 千元共計4 千1 百元交給被告。進房間後，伊與
          被告先喝酒聊天，伊總共喝約80CC的高粱酒，分成3
          個紙杯（紙杯均是伊攜帶）喝，每次均有摻水，第3
          杯酒喝到剩下半杯時，休息時間快結束，被告問伊再
          加一節休息時間好不好，伊答應後被告就要伊先去淋
          浴，當時伊正好接到伊太太的電話，講完電話伊就開
          始脫去全身衣物，再將手錶取下放在衣物上，衣物則
          放在浴池邊緣，戒指則是戴在手上未拔下。伊淋浴時
          ，被告進浴室幫伊放洗澡水，之後2 人一起在浴池泡
          澡，泡約1 分多鐘被告即起身到房間，伊又繼續泡約
          2 至3 分鐘感覺冷，離開浴池披著外套進房間坐在沙
          發上，伊有撫摸被告全身，被告又向伊敬酒，伊起先
          不願意再喝，被告敬到第3 次時，伊才將之前剩下的
          第3 杯酒喝完。喝完酒後，被告另外用旅館提供之杯
          子端1 杯茶給伊喝，喝完茶後伊就昏睡不省人事。直
          至當晚約11時許，伊聽到疑似行動電話嗡嗡聲響醒過
          來，發現身上蓋著一件東西，伊把它掀開，裸體走進
          浴室上廁所，這時行動電話又響起，伊要去接電話，
          但覺得頭很暈，不確定有沒有接到電話，結果就在馬
          桶前滑倒，右眉角撞倒洗手台又昏倒在地，直到又聽
          見疑似行動電話聲響才又清醒，伊直接坐在浴室地上
          套上長褲，但未穿內褲，手拿襯衫再爬回房間，坐到
          沙發上休息數分鐘，再把沙發的外套披在肩上，襯衫
          綁在腰際去開車，開車時撞倒旅館鐵捲門2 次，才被
          旅館人員拉下車，離開時旅館人員提醒伊是否有東西
          遺忘，伊才發現手錶、戒指及5 千元現金均不見」等
          語（見偵查卷第57至58頁、本院卷第116 至120 頁、
          第165 至166 頁），甚為詳盡，且被害人施能杰與被
          告於99年2 月21日中午12時9 分許駕駛車牌號碼PQ－
          3222號自小客車進入紅樓旅館，原登記休息3 小時而
          進入125 號房。於同日下午2 時45分許即休息時間屆
          滿前15分鐘，櫃臺人員施佳慧以房間電話通知125 號
          房之房客，房客表示欲加休，並表示等退房時再行結
          帳。於同日下午3 時50分許，由櫃臺連線得知125 號
          房鐵捲門開啟，被告走出來，經過櫃臺時走路搖搖晃
          晃，像喝醉酒的樣子，不理會櫃臺小姐呼叫，櫃臺小
          姐立刻撥電話至125 號房，電話響約5 分鐘均無人接
          聽，即由一名男性主管沈時華及一名女性房務張庭芝
          進入該房間察看，發現被害人在沙發上睡覺，就沒將
          被害人叫醒。直至同日晚間11時許，櫃臺連線發現12
          5 號房鐵捲門又開啟，但無抽取房卡，伊於是走到中
          央走道查看，發現被害人一直倒退撞到對面房間鐵捲
          門，又立即打前進檔往旅館盡頭方向開，又撞到另一
          排鐵捲門，伊馬上上前把排檔打到停車檔，把被害人
          拉下車，被害人當時下半身穿長褲打赤腳，上半身打
          赤膊，下車時仍站立不穩。伊與被害人商量後，由伊
          駕駛被害人車輛搭載被害人返家，再由被害人支付其
          返回紅樓旅館之計程車車資，而被害人於同日晚間11
          時38分許退房等情，業經證人即紅樓旅館經理周文得
          於偵訊及本院審理時證述屬實（見偵查卷第59至60頁
          、本院卷第120 至122 頁），顯見證人施能杰上開所
          證其當時確因頭暈、精神恍惚，因而駕車不慎撞擊上
          址紅樓旅館鐵捲門，最後方由證人周文得陪同返家等
          語，均與事實相符。而衡諸常情，一般人縱使精神狀
          態不佳，在連續2 次駕車撞擊鐵捲門之後，亦會因突
          然驚嚇而即時清醒，倘被告所辯被害人精神狀態不佳
          係因酒醉引起，然依卷附之紅樓旅館監視錄影翻拍照
          片顯示之時間（見偵查卷第17至18頁），被告係於案
          發當日下午3 時51分許即自行步出旅館，其與被害人
          至遲於該時即飲酒完畢，而被害人又持續在房間內昏
          睡一情，此經證人沈時華、張庭芝到庭結證屬實，則
          至被害人於當日晚間11時許離開紅樓旅館為止，期間
          已相隔7 小時餘，被害人此際之精神狀態是否仍受酒
          精影響，並非無疑；況被害人於相隔約3 小時後之翌
          日（即22日）凌晨2 時46分許，在醫療財團法人彰濱
          秀傳紀念醫院（以下簡稱彰濱秀傳醫院）採集血液送
          驗結果，已未檢出酒精成分，此有秀傳醫療財團法人
          彰濱秀傳紀念醫院99年2 月22日被害人生化報告（見
          第2204號偵查卷第13頁）、100 年4 月1 日100 濱（
          醫）字第1000195 號函在卷可按（見本院卷第78頁）
          ，參諸醫學文獻所知，人體內酒精含量由開始飲酒時
          之0%，依飲酒量漸漸累積增加，在完成飲酒時體內酒
          精含量達到最高，隨後依代謝率逐漸代謝，至於體內
          酒精含量倒推計算代謝率，依交通部運輸研究所於77
          年8 月間針對國人進行實驗研究指出為每小時每公升
          0.0628毫克（引自陳高村著吐氣中酒精含量倒推計算
          過程一文），以此標準回推被害人駕車離開紅樓旅館
          時體內所含酒精濃度至多為每公升0.2198毫克（計算
          式為：0.0628mg/ L ×3.5 hr=0.2198mg/L ），殊難
          想像被害人於離開紅樓旅館當時無法駕車返家之狀態
          單純係因酒精所致。
    （二）次查，被害人於99年2 月22日凌晨2 時40分許，由其
          子施柏任搭載前往彰濱秀傳醫院採集尿液檢體送驗結
          果，檢出其尿液中含有苯二氮平類藥物（Benzodiaze
          pine）達45.34ng/ml，此有彰濱秀傳醫院99年2 月22
          日被害人生化報告在卷可稽（見第2204號偵查卷第13
          頁），而苯二氮平類藥物有解焦慮、鎮定安眠、肌肉
          鬆弛、抗痙攣之作用，但會促使記憶減退，長時間服
          用會有依賴性及耐受性，因此不同人體內雖檢測出同
          樣數值，臨床表現則不一定相同，有彰濱秀傳醫院99
          年4 月12日99濱秀（醫）字第990238號函在卷可按（
          見上開偵查卷第66頁），另依據AHFS Drug Informa-
          tion 2004 版乙書及藥品說明書資料：Ativan屬苯二
          氮平類中樞神經抑制劑，具有抗焦慮作用，併用酒精
          會產生加成的中樞神經系統抑制效果; Mesyrel 用於
          治療各種型態之抑鬱症，併用酒精則可能會加強酒精
          的作用；Serenal 用於治療焦慮症之苯二氮平類藥物
          ，在藥理上具有鎮靜效果，併用酒精會增強鎮靜作用
          。另依Handbook of Drug Interactions 乙書資料，
          酒精對苯二氮半類藥物具有加成效果，強化鎮靜作用
          ，此外會惡化行為及判斷能力，具有急毒性的高風險
          。Silymarin 、Dulcolax、Mgo 併用酒精後的影響則
          無相關資料可供參考（見本院卷第39頁所附行政院衛
          生署管制藥品管理局97年9 月2 日管檢字第09700085
          95號函），核與證人施能杰證稱其洗完澡飲用被告所
          泡之茶後旋即陷入昏睡之反應，及證人施佳慧證稱其
          撥打電話至被害人投宿之房間鈴響約3 分鐘均無人接
          聽，而證人沈時華、張庭芝證稱渠等前往紅樓旅館
          125 號房察看時，被害人雖有生命跡象，然經搖晃不
          醒，意識不清無法回答問題等情狀（見本院卷第129
          、123 頁背面、126 頁），並無扞格難入之處，被害
          人顯已陷入不能抗拒之狀態。又查被害人自98年8 月
          間起至99年2 月21日止，前往彰濱秀傳醫院就診時所
          開立之藥物均未含有苯二氯平類成分，此分別有彰濱
          秀傳醫院100 年3 月17日100 濱（醫）字第1000167
          號函及行政院衛生署中央健康保險局保險對象門診醫
          令明細清單（見同上偵查卷第26至32頁、本院卷第51
          至53頁）在卷可佐，參以苟如被害人所陳係與欲被告
          進行性交易，斷無可能在性交易前反倒自行服用具有
          鎮定安眠效果之苯二氯平類藥物之理，實無從排除被
          害人係飲用被告提供摻有苯二氮平類藥物茶水後陷入
          昏睡之可能性甚明。
    （三）況經偵查檢察官委託內政部警政署刑事警察局對被告
          、被害人均實施測謊鑑定，被告關於其否認案發當日
          對被害人下藥（具昏睡效果）之問題，呈不實反應，
          被害人關於其否認於案發當日自行服用任何安眠藥物
          之問題，無不實反應等情，有該局100 年1 月5 日刑
          鑑字第1000001757號鑑定書1 份（見99年度調偵字第
          880 號卷第13至40頁）附卷可稽，辯護人雖曾質疑上
          開被告之測謊圖譜分析量化表一（見上開偵查卷第18
          頁）有「＃1 至＃4 」4 個分數，然被害人之測謊圖
          譜分析量化表二（見上開偵查卷第19頁）僅有「＃1
          至＃3 」個分數乙節，惟經內政部警政署刑事警察局
          函覆略以：依測謊標準作業流程規定，每組問題收集
          3 次圖譜（＃1 至＃3 ），在圖譜初步檢視認有足夠
          反應模式可判別呈不實或無不實反應時，該主題測驗
          即結束，若無足夠反應模式至無法鑑判時，得收集第
          4 次圖譜（＃4 ）。關於本案受測人施蓉臻接受區域
          比對法第3 次圖譜收集時，於關鍵問題出現不自然之
          深呼吸行為，而影響測謊圖譜分析研判，致＃3 之評
          分均為0 分，為收集足資判斷之反應模式，而進行第
          4 次測謊圖譜收集等情（見本院卷第54頁100 年3 月
          25日刑鑑字第1000033510號函），是以上開測謊鑑定
          雖不能採為有罪判決之唯一證據，仍得供本院作為裁
          判之佐證；此外，尚有警方於99年2 月22日下午6 時
          15分許，在被告位在彰化縣福興鄉○○村○○路○ 段
          558 巷66弄15號居處，扣得被害人施能杰所有勞力士
          手錶及戒指各1 只可資佐證，及被害人領回後出具之
          贓物認領保管單1 紙在卷可證。
三、再者，被告辯解有如下不可採之處：
    （一）關於其自何處取走被害人之手錶、戒指等財物一節，
          被告於警、偵訊時均陳稱：伊從施能杰暫宿之彰化縣
          福興鄉○○村○○街62號紅樓旅館125 號房間浴室浴
          缸旁，因擔心遺失，所以取走當時施能杰洗澡時所脫
          下之手錶及鑽戒各1 只，把上開物品從浴室拿到房間
          喝酒桌上，接著又繼續喝酒，之後發生何事伊全不記
          得，直到清醒之後，才發現施能杰之手錶及鑽戒在伊
          皮包內，但伊並未拿走現金6 千元云云（見第2204號
          偵查卷第5 、60頁），後於本院審理時則供稱：渠等
          要共浴時，被害人將衣物放在房間沙發上，泡澡時又
          將手錶鑽戒取下放在浴池邊緣，伊順手將之拿到房間
          茶几上放云云（見本院卷第170 頁背面），不唯與證
          人施能杰證稱其淋浴前將衣物脫下放在浴池邊緣，手
          錶放在衣物上方，然鑽戒始終戴在手上未拔下，亦未
          見到被告將其衣物或手錶拿到房間茶几擺放之證述情
          節有所不符；且被告先供稱因擔心被害人財物遺失，
          後又改稱係順手拿取手錶戒指等物，惟被告自承平日
          並無戴錶之習慣，當日亦未戴戒指，縱使被告確有飲
          酒，仍無誤認被害人之手錶、戒指為己所有而順手拿
          取之可能性；又被告既能清楚記憶被害人衣物放置地
          點，卻無法記憶如何將被害人手錶戒指等財物取走，
          其所辯顯係避就之詞。
    （二）關於被告係因酒醉意識不清始誤取被害人財物，及酒
          醒後隨即撥打被害人行動電話欲告知手錶戒指下落之
          辯解：經本院當庭勘驗上址紅樓旅館監視錄影畫面之
          結果，被告於99年2 月21日下午3 時51分許係自行步
          行離開旅館，除未見有人攙扶或跌倒之情形外，當證
          人即紅樓旅館櫃臺小姐施佳慧發現被告獨自離開而從
          櫃臺追出詢問時，卻未能趕上被告，足見被告當時行
          走之速度猶甚於常人，當非步履蹣跚，此有勘驗筆錄
          可按（見本院卷第166 頁背面至167 頁），是以被告
          是否果如其所稱酒醉意識不清之情，已非無疑；次查
          被告持用之門號0000000000號行動電話於99年2 月21
          日下午2 時35分許，接獲行動電話門號0000000000號
          來電，通話時間62秒；於同日下午3 時2 分許，撥打
          行動電話門號0000000000號，通話76秒；於同日下午
          3 時32分許，接獲行動電話門號0000000000號來電，
          通話時間53秒；於同日下午3 時47分接獲行動電話門
          號0000000000號來電，通話時間27秒；於同日晚間7
          時24分許接獲行動電話0000000000號來電，通話時間
          170 秒；於同日晚間7 時41分許撥打電話行動電話門
          號0000000000號，通話57秒；於同日晚間7 時58分許
          ，撥打電話予行動電話門號0000000000號，通話時間
          295 秒，其自99年2 月21日下午2 時35分許起至同日
          晚間7 時58分許止，數度接聽或撥打電話，通話時間
          短則27秒，長則295 秒（在紅樓精品旅館期間，於同
          日下午2 時22分許、2 時35分許、3 時2 分許、3 時
          32分許，通話時間短則53秒、長則76秒），此有被告
          持用之上開門號行動電話雙向通聯紀錄1 份在卷可按
          （見第2204號偵查卷第73至75頁），且該門號000000
          0000號行動電話持用人陳翠蘭於偵查中復證稱：99年
          農曆過年前後與被告聯絡時，被告在電話中之語氣都
          很正常，沒有想睡覺或酒醉情況等語（見同上偵查卷
          第122 至123 頁），由證人陳翠蘭所述佐以被告上開
          通話紀錄顯示之頻率及時間，實難認被告有因酒醉而
          意識不清之情形，益徵其辯稱因酒醉返家昏睡直至當
          晚9 時許清醒後，發現被害人手錶戒指在一皮包內，
          始撥打被害人之行動電話欲通知被害人實不可信；而
          其上開雙向通聯紀錄固於99年2 月21日下午9時25 分
          、99年2 月22日凌晨零時17分有2 通撥打至被害人門
          號0000000000號行動電話之紀錄（見同上偵查卷第74
          頁），惟通話時間均為零，反觀被害人持用之上開門
          號行動電話雙向通聯紀錄，於99年2 月21日下午10時
          21分、22分許，分別有被害人之子施伯任以其持用之
          門號0000000000號行動電話撥打，因被害人意識昏沈
          無力接聽，而轉至臺灣大哥大語音信箱（即臺灣大哥
          大公司語音系統電話號碼0000000000號，見本院卷第
          152 頁電話紀錄表）之紀錄（見同上偵查卷第69頁）
          ，顯見被告辯稱因被害人行動電話關機致無法及時告
          知財物去向云云，係臨訟卸責之詞，不足採信。
    （三）關於其離開紅樓旅館而被害人尚且清醒之辯解，被告
          先辯稱其係擔心被害人遺忘始將被害人手錶戒指等物
          收至自己皮包，倘被害人果如被告所稱尚且清醒，被
          告何需如其所辯代為保管財物？又被告與被害人既係
          共同駕車進入紅樓旅館，倘被害人並非陷入昏睡無法
          離開，被告何不再與被害人相偕離開，反需如卷附監
          視器翻拍照片所示（見第2204號偵查卷第17至18頁）
          ，於案發當日下午3 時51分許，單獨步出紅樓旅館？
          況證人施佳慧亦證稱被告自行離開紅樓旅館時，伊撥
          打房間電話均無人接聽等語（見本院卷第129 頁），
          業如前述，益見被害人當時確非如被告所稱之清醒狀
          態。
    （四）關於被告辯稱未另取走被害人剩餘現金5 千元之辯解
          ：查被害人於案發當晚11時38分許離開紅樓旅館時，
          身上無現金足以支付旅館房間費用，而係返家後由其
          子支付等情，業據證人周文得證述綦詳（見本院卷第
          121 頁背面至122 頁），並有紅樓旅館消費明細1 紙
          在卷可考（見第2204號偵查卷第40頁），衡諸常情，
          被害人縱於支付旅館休息費及性交易對價後，通常仍
          會預留部分現金備用，不至於身無分文，且被害人價
          值較高之手錶及戒指既均已尋回，實無另謊稱尚有現
          金5 千元遭被告取走之必要。
四、至辯護人雖以扣案之紙杯、高粱酒及礦泉水空瓶均無苯二氮
    平類藥物，無法證明被告將該等藥物摻入被害人引用茶水內
    等語為辯。查上開容器經送請詮昕科技股份有限公司先以甲
    醇沖洗內壁，收集沖洗液於試管，以氮氣吹乾，再以少許甲
    醇回溶，以氣相層析質譜儀（GC/MS ）進行分析，雖未檢出
    常見管制藥品、毒品或第三、四級管制藥品中鎮定安眠劑或
    毒品成分，有該公司之藥物檢驗報告可參（見第2204號卷第
    156 至166 頁），惟證人施能杰於本院審理時證稱渠等喝完
    酒後，被告另用旅館提供之杯子端茶給伊喝等語，已如前述
    ，自難遽此為有利被告之認定。
五、綜上所述，被告於上開時、地持含苯二氮平類之藥物將被害
    人施能杰迷昏至使不能抗拒後，強取被害人之勞力士手錶、
    鑽戒各1 只及現金5 千元等財物之事證明確，被告上開所辯
    顯無足採，其犯行洵堪認定。
六、核被告前揭所為，係犯刑法第328 條第1 項之強盜罪。爰審
    酌被告雖否認犯行，惟其前無犯罪紀錄，有臺灣彰化地方法
    院檢察署刑案資料查註紀錄表及臺灣高等法院被告前案紀錄
    表各1 份可按，素行尚非不佳，且已與被害人達成和解，有
    彰化縣福興鄉調解委員會調解書1 份附卷可稽，被害人遭強
    盜之財物除現金5 千元外大部分已領回，財物損失尚非甚鉅
    ，兼衡其小學畢業之智識程度、犯罪手段，及尚有一子就讀
    大學待扶養之生活狀況等一切情狀，認檢察官具體求處有期
    徒刑5 年2 月之刑度尚稱妥適，爰量處如主文所示之刑。
據上論斷，應依刑事訴訟法第299 條第1 項前段，刑法第328 條
第1 項，判決如主文。
本案經檢察官劉欣雅到庭執行職務。
中    華    民    國   100    年    6     月    30    日
                  刑事第六庭    審判長法官  葛永輝
                                法      官  黃玉琪
                                法      官  胡宜如
以上正本證明與原本無異。
如不服本判決應於收受判決後10日內向本院提出上訴書狀，並應
敘述具體理由。其未敘述上訴理由者，應於上訴期間屆滿後20日
內向本院補提理由書（均須按他造當事人之人數附繕本）「切勿
逕送上級法院」。
告訴人或被害人對於判決如有不服具備理由請求檢察官上訴者，
其上訴期間之計算係以檢察官收受判決正本之日期為準。
中    華    民    國   100    年    6     月    30    日
                                書  記  官  林淑文
附錄本案論罪科刑法條：
中華民國刑法第328 條
意圖為自己或第三人不法之所有，以強暴、脅迫、藥劑、催眠術
或他法，至使不能抗拒，而取他人之物或使其交付者，為強盜罪
，處5 年以上有期徒刑。
以前項方法得財產上不法之利益或使第三人得之者，亦同。
犯強盜罪因而致人於死者，處死刑、無期徒刑或10年以上有期徒
刑；致重傷者，處無期徒刑或7 年以上有期徒刑。
第1 項及第2 項之未遂犯罰之。
預備犯強盜罪者，處1 年以下有期徒刑、拘役或3 千元以下罰金
。